【裁判字號】    95,交訴,218
【裁判日期】    951206
【裁判案由】    過失致死等
【裁判全文】
臺灣臺南地方法院刑事判決             95年度交訴字第218號
公  訴  人  臺灣臺南地方法院檢察署檢察官
被      告  乙○○
上列被告因業務過失致死等案件，經檢察官提起公訴（95年度偵
字第7926號、第10565號），被告就犯罪事實為有罪之陳述，經
本院裁定進行簡式審判程序，本院判決如下：
    主  文
乙○○從事業務之人，因業務上之過失致人於死，處有期徒刑壹
年肆月；又駕駛動力交通工具肇事，致人死傷而逃逸，處有期徒
刑捌月。應執行有期徒刑壹年拾月。
    事  實
一、乙○○係「富亭工程有限公司」之自小貨車司機，為從事業
    務之人，其於駕駛職照吊扣期間（因酒駕吊扣，從94年12月
    23日起，吊扣至95年12月22日止），於民國95年5月4日晚上
    8時8分許，無照駕駛牌照號碼3K-7608號自小貨車，沿臺南
    縣山上鄉縣道178線公路內側快車道，由西往東方向行駛，
    行經臺南縣山上鄉南洲村南洲307之1號前時速不得超過50公
    里之路段時，本應注意行車速度，依標誌或標線之規定，無
    速限標誌或標線者，行車時速不得超過50公里，並應注意汽
    車行駛時，駕駛人應注意車前狀況並隨時採取必要之安全措
    施，而依當時情形，天候陰天，夜間有照明，路面乾燥、無
    缺陷或障礙物，視距良好，並無不能注意之情形，詎其竟疏
    於注意，貿然以時速70公里之高速超速急馳，且疏未注意車
    前狀況，適有行人田再生亦疏未注意在劃有分向限制線（即
    雙黃線）之路段，不得穿越道路，竟由北往南穿越有劃分向
    限制線178線縣道，且未注意左右有無來車即貿然穿越，迨
    乙○○發現後雖緊急煞車，惟因車速太快而煞閃不及，其所
    駕駛之自小貨車車頭右前側遂撞及田再生之右側身體，致田
    再生遭撞後飛起撞及丁○○○之NLY-367號重機車車尾，
    NLY-367號重機車因而往前衝撞到丁○○○，致丁○○○受
    有右肩、臀部挫傷等傷害（過失傷害部分，未據告訴）。田
    再生則摔落於右前方之路肩，受有頭胸腹撞挫傷併右胸骨折
    、低血容積休克等傷害。詎乙○○肇事後，其駕駛之
    3K-7608號自小貨車右側後視鏡及右前大燈之飾條均掉落在
    現場，其明知已撞到人，竟因心生害怕而未留在現場救護田
    再生及丁○○○，反而加速駕車逃離現場。幸有路人林明憲
    目睹該車禍，隨即騎乘機車自後追趕，惟因乙○○以高速急
    馳逃離，未能追上，林明憲遂將肇事車輛之車款、顏色等資
    料提供予警方。嗣田再生雖經送奇美醫院急救，仍延至同日
    晚上10時10分許，不治死亡。警方根據林明憲提供之車號、
    肇事車輛遺留現場之右前大燈之大燈飾條及右後視鏡、車禍
    現場附近之路口監視錄影系統予以比對後，始於95年5月6日
    下午2時許，在高雄縣大社鄉○○村○○路252號前查獲乙○
    ○。
二、案經田再生之子甲○○訴由臺南縣警察局新化分局報請臺灣
    臺南地方法院檢察署檢察官相驗後偵查起訴。
    理  由
一、本件係經被告乙○○於準備程序當庭表示認罪，而經本院裁
    定以簡式審判程序加以審理，則依據刑事訴訟法第273條之2
    、同法第159條第2項之規定，不適用傳聞法則有關限制證據
    能力之相關規定，合先敘明。
二、上揭犯罪事實，業據被告乙○○於本院審理時坦承不諱，核
    與被害人（兼證人）丁○○○及證人林明憲於於警詢及檢察
    官偵查中所證述之情節相符。此外，並有道路交通事故調查
    報告表（一）、（二）、道路交通事故現場圖、被害人丁○
    ○○及田再生受之診斷證明書各1份、交通事故案件查訪紀
    陸表2紙、警察蒐證之照片29張及路口監視照片2張附卷可資
    佐證。被害人田再生係因本件車禍死亡，亦有臺灣臺南地方
    法院檢察署檢察官督同檢驗員相驗屍體之相驗筆錄、驗斷書
    、相驗屍體證明書及相驗照片等附卷可稽。
三、按行車速度，依速限標誌或標線之規定，無速限標誌或標線
    者，行車時速不得超過50公里；汽車行駛時，駕駛人應注意
    車前狀況，並隨時採取必要之安全措施，95年9月14日修正
    前之道路交通安全規則第93條第1項第1款、第94條第3項定
    有明文。被告於駕車時自應注意遵守上開規定，且當時情形
    天候陰天、夜間有照明設施、柏油路面無缺陷、無障礙物，
    有上開道路交通事故調查報告表（一）可稽，客觀上又無不
    能注意之情事，詎其竟疏於注意，貿然以時速70公里之高速
    超速急馳，且疏未注意車前狀況，以致其所駕駛之3K-7608
    號自小貨車車頭右前側撞及田再生之右側身體，致田再生遭
    撞後飛起撞及丁○○○之NLY-367號重機車車尾，NLY-367
    號重機車因而往前衝撞到丁○○○，致丁○○○受有右肩、
    臀部挫傷等傷害（過失傷害部分，未據告訴），田再生則摔
    落於右前方之路肩，受有頭胸腹撞挫傷併右胸骨折、低血容
    積休克等傷害，雖經送奇美醫院急救，仍延至同日晚上10時
    10分許，不治死亡。被告有過失，相當明顯。又在劃有分向
    限制線（即雙黃線）之路段，不得穿越道路，行人穿越道路
    時，應注意左右有無來車，始可小心迅速穿越，95年9月14
    日修正前之道路交通安全規則第134條第2款、第5款定有明
    文。雖被害人田再生違反上開規定，疏未注意在劃有分向限
    制線（即雙黃線）之路段，不得穿越道路，竟由北往南穿越
    有劃分向限制線178線縣道，且未注意左右有無來車即貿然
    穿越，亦與有過失，然並不因此而解免被告之責。是被告及
    被害人之分別違反上開注意義務，均同為肇事原因，應負同
    等肇事責任，至於丁○○○並未違反道路交通安全規則，其
    並無肇事責任。又本件車禍肇事責任經檢察官送請臺灣省臺
    南區車輛行車事故鑑定委員會鑑定結果，亦同此認定，有該
    會95年6月1日臺南區950415號鑑定意見書附卷可稽。被害人
    因本件車禍受有上開傷害不治死亡，與被告之過失行為間並
    有相當因果關係。綜上所述，事證明確，被告之過失致死之
    犯行及肇事逃逸之犯行洵堪認定。
四、被告乙○○係「富亭工程有限公司」之自小貨車司機，為從
    事業務之人，業據其供述在卷。核被告所為，係犯刑法第
    276條第2項之業務過失致死罪及刑法第185條之4之交通肇事
    逃逸罪。又被告之小型車普通駕駛職照因酒駕被吊扣（從94
    年12月23日起，吊扣至95年12月22日止），有吊扣資料1紙
    附卷可稽，其於駕駛職照吊扣期間，無駕駛執照駕車因而致
    丁○○○受傷（未據告訴）及田再生死亡，其所犯之業務過
    失致死罪部分，應依道路交通管理處罰條例第86條第1項規
    定，加重其刑。又被告在臺南縣山上鄉縣道178線公路內側
    快車道行駛，因行人田再生不依規定，擅自進入快車道，致
    受傷不治死亡，其所犯之業務過失致死罪部分，應依道路交
    通管理處罰條例第86條第2項規定，對被告減輕其刑，並先
    加後減。被告所犯上開二罪間，行為互殊，罪名有異，應予
    分論併罰。又檢察官雖具體求處被告有期徒刑3年6月，惟本
    院審酌被告之品行（曾因酒醉駕車之公共危險案件被法院判
    處拘役40日）、其生活經濟狀況中下、智識教育程度為國中
    畢業、其與被害人田再生就本件車禍均負同等之肇事責任、
    因其肇事導致被害人死亡，被害人之家庭並因此天倫夢斷，
    其所生之危害非輕，被告事後坦承犯行，並已與丁○○○成
    立民事和解及與被害人田再生之家屬成立民事調解，分別有
    和解書及調解書附卷可稽，惟其僅對被害人田再生之家屬履
    行一部分之金額給付後即未依約履行等一切情狀，爰量處如
    主文所示之刑，並定其應執行刑1年10月，以示懲儆。又按
    行為後法律有變更者，適用行為時之法律。但行為後之法律
    有利於行為人者，適用最有利於行為人之法律，刑法第2條
    第1項定有明文。刑法於94年2月2日修正公布，並於95 年7
    月1日生效施行，本件被告犯罪在新刑法施行前，有關數罪
    併罰定應執行刑，修正前之舊刑法第51條第5款原規定：「
    宣告多數有期徒刑者，於各刑中之最長期以上，各刑合併之
    刑期以下，定其刑期。但不得逾20年。」，修正後之刑法第
    51條第5款規定：「宣告多數有期徒刑者，於各刑中之最長
    期以上，各刑合併之刑期以下，定其刑期。但不得逾30年。
    」。經依新法第2條第1項規定比較修正前後之規定，以舊法
    最有利於被告，自應適用修正前刑法第51條第5款規定為定
    應執行刑之標準，併此敘明。
據上論斷，應依刑事訴訟法第273條之1第1項、第299條第1項前
段，道路交通管理處罰條例第86條第1項、第2項，刑法第2條第1
項、第185條之4、第276條第2項、修正前刑法第51條第5款，罰
金罰鍰提高標準條例第1條前段，判決如主文。
本案經檢察官丙○○到庭執行職務
中    華    民    國    95    年    12    月    6     日
                  刑事第一庭    法  官  林勝利
以上正本證明與原本無異。
如不服本判決，應於判決送達後10日內，向本院提出上訴狀。
                                書記官  陳金堂
中    華    民    國    95    年    12    月    6     日
附錄本案論罪科刑法條全文：
中華民國刑法第185條之4
駕駛動力交通工具肇事，致人死傷而逃逸者，處6月以上5年以下
有期徒刑。
中華民國刑法第276條
因過失致人於死者，處2年以下有期徒刑、拘役或2千元以下罰金
。
從事業務之人，因業務上之過失犯前項之罪者，處5年以下有期
徒刑或拘役，得併科3千元以下罰金。


司法院資訊處製作；財團法人民間司法改革基金會備份。
